【裁判字號】    97,簡上,998
【裁判日期】    980219
【裁判案由】    妨害公務
【裁判全文】
臺灣桃園地方法院刑事判決             97年度簡上字第998號
上  訴  人
即  被  告  甲○○
上列上訴人因妨害公務案件，不服本院刑事庭於民國97年11月21
日所為97年度審簡字第443 號第一審刑事簡易判決（起訴案號：
臺灣桃園地方法院檢察署97年度偵字第15208 號），提起上訴，
本院管轄之第二審合議庭判決如下：
    主  文
上訴駁回。
甲○○緩刑貳年，緩刑期間付保護管束，並應於緩刑期間，向執
行檢察官指定之公益團體、地方自治團體或社區，提供肆拾小時
之義務勞務。
    事實及理由
一、上訴意旨（略以）：坦承犯行，並請求從輕量刑，因伊一家
    六口為低收入戶等語。
二、訊據被告甲○○對於原審判決所認定妨害公務犯行坦承不諱
    ，核與證人宋博仁、錢政順於審理中之證言均符，並有具證
    據能力之證人王台隆、林長旺之證述可查，另有全右診所之
    診斷證明書1 紙、警員宋博仁之職務報告在卷可資佐證。是
    被告構成刑法第140 條第1 項之於公務員依法執行職務時，
    當場侮辱罪、同法第135 條第1 項之對於公務員依法執行職
    務時，施強暴罪，堪以認定。本院審理結果，認為原審對被
    告論罪科刑之判決，認定事實及適用法律部分均無不當，應
    予維持，並引用第一審刑事簡易判決所載之事實、證據及理
    由（如附件）。
三、按法官於有罪判決中，究應如何量處罪刑，均為實體法賦予
    審理法官裁量之刑罰權事項，法官行使此項裁量權，自得依
    據個案情節，參諸刑法第57條所定各款犯罪情狀之規定，於
    該法定刑度範圍內，基於合義務性之裁量，量處被告罪刑。
    質言之，法官為此量刑之裁量權時，除不得逾越法定刑或法
    定要件外，尚應符合法規範之體系及目的，遵守一般有效之
    經驗及論理法則等法原則，亦即應兼顧裁量之外部及內部性
    ，如非顯然有裁量逾越或裁量濫用之違法情事，自不得任意
    指摘為違法，此亦為最高法院歷年多起判例所宣示之原則（
    參見最高法院80年台非字第473 號判例、75年台上字第703
    3 號判例、72年台上字第6696號判例、72年台上字第3647號
    判例等）。本院以為，量刑或緩刑宣告與否之裁量權，乃憲
    法所保障法官獨立審判之核心，法院行使此項裁量權，亦非
    得以任意或自由為之，仍應受一般法律原理原則之拘束，即
    仍須符合法律授權之目的、法律秩序之理念、國民法律感情
    及一般合法有效之慣例等規範，尤其應遵守比例原則及平等
    原則之意旨，否則即可能構成裁量濫用之違法（另參見最高
    法院86年度台上字第7655號判決）。亦即如非有裁量逾越或
    裁量濫用之明顯違法情事，自不得擅加指摘其違法或不當，
    即使上級法院對下級法院裁量權之審查，亦應同此標準，此
    不僅在保障法官不受任何制度外之不當干涉，更保障法官不
    受制度內的異質干涉，此方符憲法第80條所宣示獨立審判之
    真義。
四、經查原審判決已審酌被告於酒後對依法執行職務之警員為前
    開當場侮辱、施強暴之行為，原不宜寬縱，惟念其犯後坦承
    犯行、態度尚可等一切情狀，分別於法定刑6 月以下有期徒
    刑、拘役或科罰金之範圍內；及於法定刑3 年以下有期徒刑
    、拘役或科罰金之範圍內，分別量處有期徒刑2 月、3 月，
    並均諭知易科罰金之折算標準及定其應執行有期徒刑4 月，
    並諭知易科罰金之折算標準，且未宣告緩刑，尚符憲法比例
    原則及平等原則之要求，原審刑罰裁量權之行使並無違法不
    當之處，業如前述。從而，被告以原審量刑過重為由，提起
    上訴，為無理由，應予駁回。惟查被告未曾因故意犯罪受有
    期徒刑以上刑之宣告者，此有臺灣高等法院被告前案紀錄表
    1 份附卷足考，且其犯後終能獲被害警員宋博仁、錢政順之
    諒解，有本院98年1 月22日審判筆錄附卷可稽，公訴檢察官
    亦不反對宣告被告緩刑。是本案無論自一般或特別預防之刑
    罰考量目的，均認原審簡易判決所宣告之刑，以暫不執行為
    適當，爰併諭知緩刑2 年，予被告自新之機會。又為使被告
    深切記取教訓，及為強化其法治之觀念，使其於緩刑期內能
    深知警惕，避免其再度犯罪，爰併依刑法第74條第2 項第5
    款之規定，命被告甲○○應於緩刑期間，依執行檢察官之命
    令，向指定之公益團體、地方自治團體或社區，提供40小時
    之義務勞務。若被告甲○○不履行此一負擔，且情節重大足
    認原宣告之緩刑難收其預期效果，而有執行刑罰之必要者，
    依現行刑法第75條之1 第1 項第4 款之規定，得撤銷其緩刑
    宣告，併此敘明。又刑法第93條第1 項第2 款規定，受緩刑
    之宣告者，有執行刑法第74條第2 項第5 款至第8 款所定之
    事項者，應於緩刑期間付保護管束，故依法應同時諭知於緩
    刑期間付保護管束。
據上論斷，應依刑事訴訟法第455 條之1 第1 項、第3 項、第36
8 條、第373 條，刑法第74條第1 項第1 款、第2 項第5 款、第
93條第1 項第2 款，判決如主文。
本案經檢察官施昱廷到庭執行職務
中    華    民    國    98    年    2     月    19    日
                  刑事第六庭  審判長法  官  錢建榮
                                    法  官  呂美玲
                                    法  官  宣玉華
以上正本證明與原本無異。
不得上訴。
                                    書記官  陳育萱
中    華    民    國    98    年    2     月    25    日
附錄本案論罪科刑依據之法條：
中華民國刑法第135條
（妨害公務執行及職務強制罪）
對於公務員依法執行職務時，施強暴脅迫者，處3 年以下有期徒
刑、拘役或3 百元以下罰金。
意圖使公務員執行一定之職務或妨害其依法執行一定之職務或使
公務員辭職，而施強暴脅迫者，亦同。
犯前二項之罪，因而致公務員於死者，處無期徒刑或7 年以上有
期徒刑；致重傷者，處3 年以上、10年以下有期徒刑。
中華民國刑法第140條
（侮辱公務員公署罪）
於公務員依法執行職務時，當場侮辱，或對於其依法執行之職務
公然侮辱者，處6 月以下有期徒刑、拘役或1 百元以下罰金。
對於公署公然侮辱者亦同。


司法院資訊處製作；財團法人民間司法改革基金會備份。
